---
title: "Humedad del suelo"
output: html_document
editor_options: 
  chunk_output_type: console
---

```{r setup, include=FALSE}
knitr::opts_chunk$set(echo = TRUE, message = FALSE)
```

```{r pkg}
library("tidyverse")
library("here")
library("patchwork")
```

# Prepare data Humedad suelo 
- Descargo los datos de db01 actualizados a 2021
- Ya están filtrados los datos de 1750 

```{r}
humedad_raw <- read_csv(here::here("data/raw/humedad_suelo.csv")) %>% 
  rename(date = time_dat) %>% 
  dplyr::select(-id_sensor) %>% 
  filter(date > as.POSIXct("2017-12-31")) %>% 
  filter(date < as.POSIXct("2021-01-01")) %>% 
  mutate(mes = lubridate::month(date))
```

## Filtro de calidad

- Ver trabajos de Dorigo et al. 2011, 2013
- Ver SoilMoisture301_qc

Valores > 50 % no son creíbles, he consultado los datos de varios lugares de forests de la International Soil Moisture Network


```{r}
humedad_raw %>% 
  ggplot(aes(dat)) + 
  geom_histogram() + 
  facet_grid(location~replica)
```


- Explorar evolución de los datos 

```{r}
humedad_raw %>% 
  ggplot(aes(x=date, y=dat)) + geom_line()+
  facet_grid(location~replica)
```

```{r}
humedad_raw %>% 
  filter(dat < 50) %>% 
  ggplot(aes(x=date, y=dat)) + geom_point()+
  facet_grid(location~replica)
```

- NOTAS:

1) BOSQUE 
- Eliminar valores < 5 % 

2) CLARO 
- Eliminar valores < 2 % 
- No considerar año 2020 y R1


```{r}
humedad_raw %>% 
  filter(dat < 50) %>% 
  filter(dat > 2) %>%
  filter(lubridate::month(date) %in% c(3:9)) %>% 
  ggplot(aes(x=date, y=dat)) + geom_point()+
  facet_grid(location~replica)
```

```{r}
colores <- c("CLARO" = "#CC7722", "ROBLEDAL" = "#0B6623")
```

```{r}
soil_d <- humedad_raw %>% 
  filter(dat < 50) %>% 
  filter(dat > 2) %>%
  filter(lubridate::month(date) %in% c(3:9)) %>% 
  filter(!(location == "CLARO" & replica == "R1" & date > as.POSIXct("2020-01-01"))) %>% 
  filter(!(location == "CLARO" & replica == "R3" & date > as.POSIXct("2020-01-01"))) %>%
  mutate(jday = lubridate::yday(date)) 


soil_d_avg <- soil_d %>% 
  group_by(jday, location) %>% 
  summarise(mean = mean(dat), 
            sd = sd(dat), 
            se = sd/sqrt(length(dat)), 
            n = length(dat)) %>% 
  # ojo esta fecha es simplemente para visualizacion
  mutate(date = as.Date("2018-01-01") + jday -1)

  
p_profile <- 
  ggplot(soil_d_avg, aes(x=date, y = mean, colour = location, fill=location)) + 
  # geom_point(size=.5) + 
  geom_line() + 
  geom_ribbon(aes(ymin=mean-se, ymax=mean+se), colour=NA, alpha =.4) + 
   # geom_errorbar(aes(ymin=mean-se, ymax=mean+se))
  scale_color_manual(values=colores, labels = c("Open","Forest")) +
  scale_fill_manual(values=colores, labels = c("Open","Forest")) +  
  theme_bw() + 
  theme(legend.position = "bottom",
        legend.title = element_blank(), 
        panel.grid = element_blank()) +
  scale_x_date(date_breaks = "1 month", date_labels = "%b") + 
  xlab("") + 
  ylab("Contenido Volumétrico Agua (-30 cm) (%)")

```

```{r}
ggsave(plot = p_profile,
       filename = here::here("figs/profile_humedad_verano.jpg"), 
       height = 5, width = 5)
```


# Perfil precipitacion + suelo 

```{r}
dfprec <- read_csv(here::here("data/raw/psn07_prec.csv")) %>% 
  mutate(date = as.Date(date, format = "%Y-%m-%d"))

dfprec2020 <- read_csv(here::here("data/raw/psn07_prec2020.csv")) %>% 
  mutate(date = as.Date(date, format = "%Y-%m-%d"))

dfprec <- bind_rows(dfprec, dfprec2020)

prec <- dfprec %>% 
  filter(lubridate::year(date) %in% c(2018:2020)) 

p <- ggplot(prec, aes(x=date, y = value)) + 
  # geom_density(stat = "identity", fill="blue", colour = "blue", 
  #              outline.type = "upper", 
  #              size = .8) + 
  geom_bar(stat = "identity", colour=NA, fill= "blue", width = 3) + 
  theme_bw() + 
  theme(
    panel.grid.minor =element_blank(),
    axis.title.y =  element_text(size = 8)
  ) + 
  ylab("Precipitación (mm)") + xlab("") +
  scale_x_date(position = "top") 

```


```{r}

sh <- humedad_raw %>% 
  filter(!(location == "CLARO" & replica == "R1" & date > as.POSIXct("2020-01-01"))) %>% 
  filter(!(location == "CLARO" & replica == "R3" & date > as.POSIXct("2020-01-01"))) %>% 
  filter(dat < 50) %>% 
  group_by(date = lubridate::floor_date(date, "day"),
           location) %>% 
  summarise(daily_avg = mean(dat)) 

# Add NA a los días que no tenemos datos
shc <- sh %>% group_by(location) %>% 
  complete(location, date = seq.Date(min(as.Date(date)), max(as.Date(date)), by="day"))

# shc %>% group_by(location, lubridate::floor_date(date, "year")) %>% count()

s <- shc %>% 
  filter(lubridate::year(date) %in% c(2018:2020)) %>% 
  # filter(!(location == "CLARO" & daily_avg > 41)) %>% 
  # filter(date != 	"2020-06-12") %>% 
  ggplot(aes(x=date, y = daily_avg, colour = location)) + 
  # geom_point(size=.5) + 
  scale_color_manual(values=colores,
                     labels = c("Open","Forest")) + 
  geom_line() + 
  theme_bw() +
  theme(
    panel.grid.minor =element_blank(), 
    legend.position = "bottom", 
    legend.title = element_blank(),
    axis.title.y =  element_text(size = 8)
  ) + 
  ylab("Contenido Volumétrico Agua (%)") + xlab("")


plot_conjunto <- p/s 
plot_conjunto
```


```{r}
ggsave(plot = plot_conjunto,
       filename = here::here("figs/profile_humedad2020_filter.jpg"),
 height = 5, width = 6)
```





--------------- 
# OLD code



```{r}
library("strucchange")
library("tsbox")


claro_r1 <- humedad_raw %>% 
  filter(replica == "R1" & location == "CLARO") %>% 
  dplyr::select(date, dat) 


claro_r1ts <- xts(claro_r1, order.by = claro_r1$date)

claro_r1 %>% ggplot(aes(x=date, y=dat)) + geom_line()


test2 <- Fstats(claro_r1ts$dat)


```


- R1 - CLARO 






- remove sensores con status elevation = 0 
- filter cota 1750 

```{r read_data}
sensors <- read_csv(here::here("data/raw/sensors.csv")) %>% 
  filter(elevation == 1750)

d <- read_csv(here::here("data/raw/readings.csv")) %>% 
  filter(id_sensor %in% sensors$id_sensor)

humedad <- d %>% 
  dplyr::filter(str_detect(tag, "Humedad")) %>% 
  dplyr::select(id_sensor, dat, time_dat, tag, positionsensor, tvariable) %>% 
  inner_join(sensors) %>% 
  dplyr::select(-tvariable, -elevation, -c(stationid:geo)) %>% 
  rename(pos = positionsensor) %>% as.data.frame() 

```


# Exploratory 

- Valores diarios agregados para todas las replicas 

```{r}
h_dialy <- humedad %>% 
  group_by(date=lubridate::floor_date(time_dat, "day"), 
           id_sensor, tag, pos, location, replica) %>% 
  summarise(daily_avg = mean(dat)) %>% 
  filter(date > as.POSIXct("2017-12-31")) %>% 
  mutate(date = as.Date(date, format="%Y-%m-%d"))
           
colores <- c("CLARO" = "#CC7722", "ROBLEDAL" = "#0B6623")
```

```{r}
ggplot(h_dialy, aes(x=date, y = daily_avg, colour = location)) + 
  geom_point(size=.5) + scale_color_manual(values=colores) + 
  facet_wrap(~tag) + theme_minimal()
```

- Valores diarios agregados por habitat (average de las replicas)

```{r}
h_dialy_avg <- h_dialy %>% 
  group_by(location, tag, date) %>% 
  summarise(daily_avg = mean(daily_avg))


ggplot(h_dialy_avg, aes(x=date, y = daily_avg, colour = location)) + 
  geom_point(size=.5) + scale_color_manual(values=colores) + 
  facet_wrap(~tag) + theme_minimal()

```

- Filtrar por fechas (solamente desde abril hasta octubre)

```{r}

h_dialy_avg_spring <- h_dialy_avg %>% 
  mutate(m = lubridate::month(date)) %>% 
  filter(m %in% c(4:9))

ggplot(h_dialy_avg_spring, aes(x=date, y = daily_avg, colour = location)) + 
  geom_point(size=.5) + scale_color_manual(values=colores) + 
  facet_wrap(~tag) + theme_minimal() +
  scale_x_date(date_breaks = "3 months", date_labels = "%b", 
               sec.axis = dup_axis(labels = scales::date_format("%Y"), 
                                   breaks = scales::date_breaks("year")))
```

- 2019 
```{r}
h_dialy_avg_spring %>% 
  filter(date > as.POSIXct("2018-12-31") &
           date < as.POSIXct("2019-12-31")) %>% 
  ggplot(aes(x=date, y = daily_avg, colour = location)) + 
  geom_point(size=.5) + scale_color_manual(values=colores) + 
  facet_wrap(~tag) + theme_minimal() +
  scale_x_date(date_breaks = "1 months", date_labels = "%b") +
  geom_line()
```

- 2018 
```{r}
h_dialy_avg_spring %>% 
  filter(date > as.POSIXct("2017-12-31") &
           date < as.POSIXct("2018-12-31")) %>% 
  ggplot(aes(x=date, y = daily_avg, colour = location)) + 
  geom_point(size=.5) + scale_color_manual(values=colores) + 
  facet_wrap(~tag) + theme_minimal() +
  scale_x_date(date_breaks = "1 months", date_labels = "%b") +
  geom_line()
```


## Datos Humedad suelo 

- Filtramos HumedadSuelo30profundidad 

```{r}

soil <- h_dialy %>% filter(tag == "HumedadSuelo30profundidad") 

ggplot(soil, aes(x=date, y = daily_avg, colour = location)) + 
  geom_point(size=.5) + scale_color_manual(values=colores) + theme_minimal()

```

- Quitamos outliers (values > 50; values < 2)

```{r}
soil <- h_dialy %>% filter(tag == "HumedadSuelo30profundidad") %>% 
  filter(daily_avg < 50 & daily_avg > 2) 

ggplot(soil, aes(x=date, y = daily_avg, colour = location)) + 
  geom_point(size=.5) + scale_color_manual(values=colores) + theme_minimal()
```

- Valores agregados por replica

```{r}
soil_avg <- soil %>% 
  filter(!(replica == "R1" & location == "CLARO")) %>% 
  group_by(date, location) %>% summarise(daily_avg = mean(daily_avg)) 
```


- Valores de primavera y verano 
```{r}
soil_pv <- soil %>% 
  filter(lubridate::month(date) %in% c(3:9)) %>% 
  filter(!(replica == "R1" & location == "CLARO")) %>% 
  mutate(jday = lubridate::yday(date)) %>% as.data.frame()

ggplot(soil_pv, aes(x=date, y = daily_avg, colour = location)) + 
  geom_point(size=.5) + scale_color_manual(values=colores) + theme_minimal()
```


- Agrupamos por replica

```{r}
# Ojo ver que pasa los días 170 y 164 en CLARO
# Parece que hay valores outliers en alguna replica 
soil_pv %>% filter(location == "CLARO") %>% 
  filter(jday %in% c(164, 170, 117))

# Efectivamente valores anómalos en la R1 (en comparación con las otras réplicas). Los elimino 
soil_pv_avg <- soil_pv %>% 
  # filter(!(location =="CLARO" & replica =="R1" & lubridate::year(date) == "2020")) %>% 
  group_by(date, jday, location) %>% summarise(daily_avg = mean(daily_avg)) 

  
  
soil_pv_avg <- soil_pv %>%   
  filter(!(location =="CLARO" & jday %in% c(164, 117, 170, 183, 181) & replica == "R1")) %>% 
           group_by(date, jday, location) %>% summarise(daily_avg = mean(daily_avg)) 


ggplot(soil_pv_avg, aes(x=date, y = daily_avg, colour = location)) + 
  geom_point(size=.5) + scale_color_manual(values=colores) + theme_minimal()
```

- Creamos perfil de esos meses 

```{r}
profile <- soil_pv_avg %>% 
  group_by(jday, location) %>% 
  summarise(mean = mean(daily_avg), 
            sd = sd(daily_avg), 
            se = sd/sqrt(length(daily_avg))
            ) %>% 
  filter(jday < 244) %>% 
  # ojo esta fecha es simplemente para visualizacion
  mutate(date = as.Date("2018-01-01") + jday -1)

p_profile <- ggplot(profile, aes(x=date, y = mean, colour = location, fill=location)) + 
  # geom_point(size=.5) + 
  geom_line() + 
  geom_ribbon(aes(ymin=mean-se, ymax=mean+se), colour=NA, alpha =.4) + 
   # geom_errorbar(aes(ymin=mean-se, ymax=mean+se))
  scale_color_manual(values=colores, labels = c("Open","Forest")) +
  scale_fill_manual(values=colores, labels = c("Open","Forest")) +  
  theme_bw() + 
  theme(legend.position = "bottom",
        legend.title = element_blank(), 
        panel.grid = element_blank()) +
  scale_x_date(date_breaks = "1 month", date_labels = "%b") + 
  xlab("") + 
  ylab("Contenido Volumétrico Agua (-30 cm) (%)")

p_profile

```

```{r}
ggsave(plot = p_profile,
       filename = here::here("figs/profile_humedad_verano.jpg"), 
       height = 5, width = 5)
```

```{r}
profile1819 <- soil_pv_avg %>% 
  filter(lubridate::year(date) %in% c(2018:2019)) %>% 
  group_by(jday, location) %>% 
  summarise(mean = mean(daily_avg), 
            sd = sd(daily_avg), 
            se = sd/sqrt(length(daily_avg))
            ) %>% 
  filter(jday < 244) %>% 
  # ojo esta fecha es simplemente para visualizacion
  mutate(date = as.Date("2018-01-01") + jday -1)


ggplot(profile1819, aes(x=date, y = mean, colour = location, fill=location)) + 
  # geom_point(size=.5) + 
  geom_line() + 
  geom_ribbon(aes(ymin=mean-se, ymax=mean+se), colour=NA, alpha =.4) + 
   # geom_errorbar(aes(ymin=mean-se, ymax=mean+se))
  scale_color_manual(values=colores) +
  scale_fill_manual(values=colores) + 
  theme_minimal() +
  scale_x_date(date_breaks = "1 month", date_labels = "%b") + xlab("") + ylab("Humedad Suelo (-30 cm) (%)")

```


### Datos de Precipitación para esos tres años (2018 a 2020)

- Datos de prec solo hasta enero de 2020 
```{r}
dfprec <- read_csv(here::here("data/raw/psn07_prec.csv")) %>% 
  mutate(date = as.Date(date, format = "%Y-%m-%d"))

dfprec2020 <- read_csv(here::here("data/raw/psn07_prec2020.csv")) %>% 
  mutate(date = as.Date(date, format = "%Y-%m-%d"))

dfprec <- bind_rows(dfprec, dfprec2020)

prec <- dfprec %>% 
  filter(lubridate::year(date) %in% c(2018:2020)) %>%
  filter(date < "2020-07-26")

p <- ggplot(prec, aes(x=date, y = value)) + 
  # geom_density(stat = "identity", fill="blue", colour = "blue", 
  #              outline.type = "upper", 
  #              size = .8) + 
  geom_bar(stat = "identity", colour=NA, fill= "blue", width = 3) + 
  theme_bw() + 
  theme(
    panel.grid.minor =element_blank(),
    axis.title.y =  element_text(size = 8)
  ) + 
  ylab("Precipitación (mm)") + xlab("") +
  scale_x_date(position = "top") 

```


- combinar 
```{r}
s <- soil_avg %>% 
  filter(lubridate::year(date) %in% c(2018:2020)) %>% 
  filter(!(location == "CLARO" & daily_avg > 41)) %>% 
  filter(date != 	"2020-06-12") %>% 
  ggplot(aes(x=date, y = daily_avg, colour = location)) + 
  # geom_point(size=.5) + 
  scale_color_manual(values=colores,
                     labels = c("Open","Forest")) + 
  geom_line() + 
  theme_bw() +
  theme(
    panel.grid.minor =element_blank(), 
    legend.position = "bottom", 
    legend.title = element_blank(),
    axis.title.y =  element_text(size = 8)
  ) + 
  ylab("Contenido Volumétrico Agua (%)") + xlab("")


plot_conjunto <- p/s 
plot_conjunto
```


```{r}
ggsave(plot = plot_conjunto,
       filename = here::here("figs/profile_humedad2020.jpg"),
 height = 5, width = 6)
```


